臺灣宜蘭地方法院交通事件裁定　　　　　　　　　　　九十三年度交聲字第二七號
　　移
　　異　議　人　丙○○
右列異議人因違反道路交通管理處罰條例案件，對於交通部公路總局臺北區監理所宜
蘭監理站於九十三年二月二十四日所為之處分（原處分案號：宜監字第裁43-Q000000
00號），聲明異議，本院裁定如左：
        主  文
原處分撤銷。
丙○○不罰。
        理  由
一、按法院受理交通事件，準用刑事訴訟法之規定，「道路交通管理處罰條例」第八
    十九條前段定有明文。最高法院七十六年臺上字第四九八六號判例「認定犯罪事
    實所憑之證據，雖不以直接證據為限，間接證據亦包括在內，然而無論直接證據
    或間接證據，其得為訴訟上之證明者，須於通常一般之人均不致有所懷疑，而得
    確信其為真實之程度者，始得據為有罪之認定，倘其證明尚未達到此一程度，而
    有合理之懷疑存在以致事實審法院無從取得有罪之確信時，即應由法院為諭知被
    告無罪之判決，此即刑事訴訟法上法院認定事實之最重要原則「認定被告有罪，
    就該有罪事實不能有任何合理懷疑存在」，此於法院審理行為人違反道路交通管
    理處罰條例案件時，自當一體適用。易言之，法院於審理行為人違反道路交通管
    理處罰條例案件，當踐行完畢調查證據之程序而為事實之認定時，如就原處分機
    關所認定行為人違規事實仍有合理懷疑，而無法百分之百確信行為人確有該當於
    道路交通管理處罰條例各該處罰條文之構成要件事實時，即應依訴訟上之待證事
    實「倘有懷疑，則從被告之利益作解釋」之證據法則，作對受處分人有利之認定
    。又按汽車駕駛人，駕駛汽車違反道路交通安全規則，因而肇事致人受傷者，吊
    扣其駕駛執照三個月至六個月，道路交通管理處罰條例第六十一條第三款定有明
    文，故需駕駛汽車有違反道路交通安全規則之行為，而肇事致人受傷者，始受上
    開規定之處罰甚明。
二、原處分機關係以異議人即受處分人丙○○，於民國九十二年十月十一日下午三時
    二十分許，駕駛車牌號碼０七九八—ＦＭ自用小客車，沿宜蘭市○○路行駛，行
    經宜蘭市○○路與新興路口時，為轉彎車未停讓直行車先行，有違反道路交通安
    全規則而肇事，使人受輕傷之行為，為宜蘭縣警察局宜蘭分局第六組以其違反道
    路交通管理處罰條例第六十一條第三項規定，掣單舉發，嗣因受處分人不服，於
    九十三年一月二十日向舉發單位提出申訴，原處分機關請舉發單位調查結果，仍
    認受處分人有前揭違規行為，於九十三年二月二十四日依道路交通管理處罰條例
    第六十一條第三款規定，裁處吊扣駕駛執照六個月之處分。
三、本件訊據受處分人固坦認有於上揭時地，與甲○○所騎乘之ＬＵ七—八二五號機
    車發生擦撞並致甲○○受有輕傷等情，惟堅決否認有前開違規行為，辯稱：事故
    當時，我是從和睦路左轉新興路，有一個違章建築在左側，路口並沒有交通號誌
    ，我已經接近停車狀態，我沒有辦法看到左方的車，對方的車子速度太快等語。
四、經查：
（一）受處分人在上揭時地與甲○○所騎乘之機車發生擦撞導致甲○○受有傷害等情
      ，業據受處分人坦認在卷，且經證人甲○○於本院調查時結證明確，並有道路
      交通事故現場圖、偵訊筆錄及道路交通事故現場照片在卷可稽，顯見受處分人
      確有與甲○○發生擦撞等情無誤。
（二）證人丁○○警員固證稱：本件違反轉彎車應讓直行車先行之規定等語（本院九
      十三年四月一日調查筆錄參照），惟經證人甲○○於本院調查時證稱：當時騎
      乘機車車速約五、六十公里，沒有注意看右邊有無車子過來，對方（指受處分
      人）車速約四、五十公里，到路口有減速等語明確（本院九十三年四月二十二
      日調查筆錄參照），可見受處分人於行經上開路口時，已經減速慢行，而依道
      路交通事故現場圖及照片所示，受處分人之車輛與證人甲○○之機車擦撞之位
      置，分別係在受處分人車輛前方保險桿及證人甲○○機車之右側腳踏板處，而
      受處分人汽車停止之位置，車頭係在路面邊線之位置，顯見受處分人駕駛車輛
      行經上開路段時，確有於路口減速慢行欲停讓直行車先行無誤，參以上開路口
      於受處分人行向之左方有建築物，視線不良，此亦經證人乙○○警員證稱：因
      為有騎樓，會擋到左方來車的視線，一定要車頭比較出來或是車子比較近的時
      候才看的到等語明確（本院九十三年四月二十二日調查筆錄參照），核與受處
      分人所辯之情節相符。綜上所述，受處分人於行經上開路口確有減速慢行停讓
      直行車先行之行為，本件舉發單位及原處分機關均未詳查即遽予舉發及裁罰，
    均有不當，受處分人之辯解洵堪信為真實，本件聲明異議為有理由，原處分即
      無由維持而應由本院予以撤銷，並另為不罰之諭知如主文第二項所示，以資適
      法。
據上論斷，應依道路交通案件處理辦法第二十條，裁定如主文。
中      華      民      國      九十三      年      八      月    十六  日
                            臺灣宜蘭地方法院交通法庭
                                法  官   鄭  貽  馨
右正本證明與原本無異。
如不服本裁定，應於裁定送達後五日內向本院提出抗告狀。( 應附繕本 )
                                書記官   陳  蒼  仁
中      華      民      國      九十三      年      八      月    十七  日
